臺灣高雄地方法院民事判決　　　　　　　94年度訴字第1509號
原　　　告　　行政院勞工委員會
法定代理人　　李應元
訴訟代理人　　甲○○
被　　　告　　乙○○
兼法定代理人　戊○○
被　　　告　　丙○○
　　　　　　　丁○○
　　　　　　　己○○
　　　　　　　辛○○
　　　　　　　庚○○
當事人間請求清償債務事件，本院於民國94年12月15日言詞辯論
終結，判決如下：
  主  文
被告應就被繼承人林龍進遺產所為限定繼承之賸餘財產限度內連
帶給付原告新台幣壹佰肆拾貳萬參仟貳佰參拾陸元，及自民國八
十九年十月二十八日起至清償日止，按年息百分之五計算之利息
，暨自民國八十九年十一月二十九日起至清償日止，逾期在六個
月以內者，依上開利率百分之五，逾期超過六個月者，依上開利
率百分之十計收之違約金。
訴訟費用由被告連帶負擔。
  事實及理由
一、程序部分
  (一)、原告之法定代理人於訴訟中已由壬○變更為李應元，並經
      原告聲明承受訴訟，有聲明承受訴訟狀及委任狀附卷可稽
      （見本院卷第133 至135 頁），依民事訴訟法第175 條之
      規定，其聲明承受訴訟，核無不合，應予准許。
  (二)、按當事人得以合意定第一審管轄法院，但以關於由一定法
      律關係而生之訴訟為限，民事訴訟法第24條第1 項定有明
      文。查原告與被告之被繼承人林龍進簽訂之輔助勞工建購
      住宅貸款契約（下稱系爭貸款契約）第10條約定：「本貸
      款以經辦貸款之臺灣土地銀行營業地為履行地，並以該履
      行地法院為本契約之管轄法院。」，而辦理上開貸款為台
      灣土地銀行前鎮分行，其營業所位於高雄市前鎮區○○○
      路241 號，分別有系爭貸款契約、抵押權設定契約書、輔
      助勞工建購住宅貸款審查表附卷可稽（見本院卷第8 、57
      、77頁），依上開規定，原告訴請清償債務，本院有管轄
      權。
  (三)、按訴狀送達後，原告不得將原訴變更或追加他訴，但請求
      之基礎事實同一者，不在此限，民事訴訟法第255 條第1
      項第2 款定有明文。原告起訴請求被告乙○○、丙○○連
      帶給付其被繼承人林龍進未清償之借款。起訴狀送達後，
      追加同為林龍進繼承人之丁○○、戊○○、己○○、辛○○、庚○○為被告，請求之基礎事實同為林龍進上開借款
      未清償，依上開規定，原告追加被告，應屬合法。
  (四)、被告丙○○、丁○○、己○○、辛○○、庚○○經合法通
      知，未於言詞辯論期日到場，核無民事訴訟法第386 條所
      列情形，爰依原告之聲請，由其一造辯論而為判決。
二、原告主張：被告之被繼承人林龍進於民國86年10月28日向伊
    借款新台幣（下同）160 萬元，約定借款期限18年，利息為
    年利率5.075%，按月平均攤還本息，到期未能清償時，除依
    當時利率計付遲延利息，逾期6 個月以內者，依當時利率加
    收5%，逾期超過6 個月者，加收10% 違約金，如逾期3 個月
    經催告仍不履行者，喪失分期攤還之權利。詎林龍進於89年
    9 月30日死亡，其繼承人自89年10月28日起即未繳款，尚有
    本金1,423,236 元未清償，當期利率為年息5%，經原告於90
    年5 月14日、同年6 月1 日、同年月20日及94年10月14日催
    繳，仍未給付，全部債務視為到期，爰依消費借貸及繼承之
    法律關係訴請清償債務等語；並聲明：如主文第1 項所示。
三、被告之抗辯：
  (一)、被告乙○○、戊○○、丁○○、己○○、辛○○、庚○○
      則均以：伊無力清償上開借款等語，資為抗辯。並聲明：
      原告之訴駁回。
  (二)、被告丙○○未於言詞辯論期日到場，亦未提出書狀為任何
      聲明或陳述。
四、兩造不爭執事項如下：
  (一)、被告丙○○、丁○○為林龍進與前配偶胡阿妹之子女，被
      告己○○、辛○○、庚○○、戊○○係訴外人沈蘭英與訴
      外人張金龍之子女，林龍進、沈蘭英分別與胡阿妹、張金
      龍離婚後，二人於80年1 月25日結婚，被告乙○○為林龍
      進、沈蘭英之子女。林龍進於89年9 月30日死亡，繼承人
      包括沈蘭英、被告丙○○、丁○○及乙○○。沈蘭英於93
      年9 月14日死亡，其繼承人為被告乙○○、己○○、辛○○、庚○○及戊○○，故林龍進之繼承人為被告7 人，有
      繼承系統表、戶籍謄本5 份為證（見本院卷第10至14、29
      至39頁）。
  (二)、被告丙○○於89年12月18日就林龍進之遺產，聲明限定繼
      承，經本院以89年度繼字第1002號限定繼承事件為公示催
      告，通知債權人陳報債權，有聲明狀及公示催告附於上開
      限定繼承卷可參。
  (三)、林龍進於86年8 月16日以其所有之高雄縣大寮鄉○○段17
      1 地號土地應有部分，及坐落其上之1375建號建物，門牌
      號碼高雄縣大寮鄉○○路56之3 號12樓設定160 萬元抵押
      權予原告，而於同年10月28日向原告借款160 萬元，借款
      期限自86年10月28日起至104 年10月28日止，分216 期，
      按月平均攤還本金及利息，年利率為5.0 75% ，如逾期3
      個月經催告仍不履行，即喪失分期攤還之權利，逾期6 個
      月以內者，依當期利率加收5%，超過6 個月者，加收10%
      之違約金。林龍進於89年9 月30日死亡，最進1 期款應於
      89年10月28日給付，尚有如主文第1 項所示之本金、利息
      及違約金未給付，系爭房地現仍登記在林龍進名下。
五、按借用人應於約定期限內，返還與借用物種類、品質、數量
    相同之物；而遲延之債務，以支付金錢為標的者，債權人得
    請求依法定利率計算之遲延利息，但約定利率較高者，仍從
    其約定利率；另當事人得約定債務人於債務不履行時，應支
    付違約金。繼承人對被繼承人之債務，負連帶責任。繼承人
    得限定以因繼承所得之遺產，償還被繼承人之債務。繼承人
    有數人，其中一人主張為限定之繼承時，其他繼承人視為同
    為限定之繼承，民法第478 條前段、第233 條第1 項、第25
    0 條第1 項、第1153條第1 項、第1154條分別定有明文。原
    告主張之事實，業據其提出與所述相符之輔助勞工建購住宅
    貸款借據、系爭貸款契約、繼承系統表、催收紀錄卡、催告
    書各1 份、戶籍謄本5 份為證（見本院卷第7 至14、29至39
    、104 、123 頁），而為被告乙○○、戊○○、丁○○、己○○、辛○○、庚○○所不爭執（見本院卷第54、100 、10
    1 頁），上開被告雖抗辯無力清償，亦無解於償還之責。另
    被告丙○○就原告主張之事實已受合法之通知，而未於言詞
    辯論期日到場，復未提出任何書狀為爭執，依民事訴訟法第
    280 條第3 項、第1 項規定，視同自認，原告之主張堪信為
    真實。
六、次按被繼承人之債權人，不於第1157條所定之一定期限內報
    明其債權，而又為繼承人所不知者，僅得就賸餘遺產，行使
    其權利，民法第1162條定有明文。本件被告丙○○聲請限定
    繼承事件，經本院依法公示催告，原告並未於公示催告最後
    登載新聞紙之翌日起6 個月內向繼承人報明其債權等情，經
    核閱本院89年度繼字第1002號卷，查明屬實，依上開規定，
    原告僅得就賸餘遺產，行使其權利。從而原告依消費借貸及
    繼承之法律關係，請求被告就被繼承人林龍進遺產所為限定
    繼承之賸餘財產限度內連帶給付如主文第1 項所示之本金、
    利息及違約金，為有理由，應予准許。
七、結論：原告之訴為有理由，依民事訴訟法第385 條第1 項前
    段、第85條第2 項，判決如主文。
中　　華　　民　　國　　94　　年　　12　　月　　29　　日
                  民事第五庭審判長法  官  魏式璧
                                  法  官  吳俊龍
                                  法  官  方錦源
正本係照原本作成。
如不服本判決，應於送達後20日內，向本院提出上訴狀並表明上
訴理由，如於本判決送達前提起上訴者，應於判決送達後10日內
補提上訴理由書（須附繕本）。
中　　華　　民　　國　　94　　年　　12　　月　　29　　日
                                  書記官　邱靜銘
